臺灣苗栗地方法院刑事判決　　　　　　　 96年度易字第140號
公　訴　人　臺灣苗栗地方法院檢察署檢察官
被　　　告　丙○○
上列被告因傷害案件，經檢察官提起公訴（95年度偵字第3661號
），本院判決如下：
    主    文
丙○○共同犯傷害罪，處有期徒刑陸月，如易科罰金，以銀元參
佰元即新臺幣玖佰元折算壹日。
    事    實
一、丙○○曾有賭博、傷害、妨害公務、侵占及竊盜等前科，詎
    仍不知悔改，緣民國95年1 月20日22時20分許，丁○○與其
    友人乙○○至位於苗栗縣公館鄉福星村216 之1 號之「聖安
    宮休閒山莊KTV 」消費，因丙○○負責接送至上開KTV 內之
    傳播小姐遭丁○○以太醜為由退檯，丙○○乃在上開KTV 內
    與丁○○發生爭執，丙○○因心生不滿，遂與綽號「阿年」
    真實姓名、年籍不詳之成年男子，共同基於傷害之犯意聯絡
    ，於同日22時40分許，由綽號「阿年」之成年男子持木製棒
    球棒1 支，丙○○緊隨在後，進入丁○○與乙○○所在之上
    揭KTV 包廂內，進入該包廂後，綽號「阿年」之成年男子即
    經由丙○○之指認，持上開木製棒球棒毆打丁○○身體，致
    丁○○受有右尺骨骨折、右前臂割裂傷等多處傷害。
二、案經丁○○訴由苗栗縣警察局苗栗分局報請臺灣苗栗地方法
    院檢察署檢察官偵查起訴。
    理    由
一、訊據被告丙○○對於上揭時、地確在「聖安宮休閒山莊KTV
    」包廂內之事實固坦承不諱，惟矢口否認與綽號「阿年」之
    成年男子共同傷害告訴人丁○○之事實，辯稱：伊未曾與告
    訴人丁○○發生口角，當天進去包廂係要將傳播小姐帶離開
    ，伊未動手打人，亦未無指認告訴人給綽號「阿年」之成年
    男子毆打，綽號「阿年」之成年男子係己○○指使欲至包廂
    內將傳播小姐帶離去之人，告訴人被毆打與伊無關云云。惟
    查：
（一）上揭事實，業據證人即告訴人於本院審理中到庭證述甚詳
      （參見本院96年6 月4 日審判筆錄第10頁至第15頁），核
      與證人即「聖安宮休閒山莊KTV 」之公關小姐甲○○、證
      人乙○○於本院審理中證述情節相符，徵諸證人甲○○證
      述：「（問：他們發生口角時，你有無在場？）我在別間
      有聽到，但我出來時，我把丁○○拉開而已，我只作這個
      動作。」、「（問：你把丁○○拉到另一個包廂後，他有
      無被人家打？）有衝進兩個人，其中一個人拿著什麼棒子
      朝他打。」、「（問：衝進來那兩個人你是否認識？）一
      個我不認識，一個是被告。」、「（問：他們兩人發生口
      角，直到被告帶另一個人衝進包廂，時間相隔多久？有無
      半小時？）差不多半小時左右。」、「（問：丁○○所在
      的包廂內，除了你和他之外，有無其他人？）還有他朋友
      乙○○。」、「（問：他們有無說什麼？）沒有，衝進來
      就打了，我也覺得莫名其妙。」、「（問：被告有無去阻
      擋或勸阻不認識那個人不要打？）沒有。」、「（問：你
      有無看到被告什麼時候離開？）他和打人的兩個一起來，
      一起離開。」等語（參見本院96年5 月10日審判筆錄第4
      頁、第5 頁、第6 頁），及證人乙○○證述：「（問：那
      天晚上丁○○是否有跟人發生口角？）對。」、「（問：
      跟誰發生口角？）就是在庭的被告。」、「（問：為何他
      們發生口角？）被告帶小姐進來，丁○○說怎麼那麼醜，
      就吵起來了。」、「（問：後來是否有發生丁○○被人打
      傷？）對。我們就跑去包廂喝酒，他們就帶人進來打。」
      、「（問：丁○○被打時，包廂內有誰？）我、他、還有
      兩個小姐及公關。」、「（問：被告在場時有無說什麼？
      ）進來就打了。」、「（問：被告在旁邊做什麼？）壓住
      我。」、「因為我要去救我朋友，他壓著我叫我不要動。
      」、「發生口角是在卡拉OK大廳，打架的是在包廂。」、
      「（問：打丁○○的人是否是被告帶進去的？）是。」、
      「我朋友被打得叫我救他，我要站起來救他時，他就雙手
      壓住我肩膀不讓我站起來。」等語（參見本院96年6 月4
      日審判筆錄第5 頁至第9 頁），堪認本件係因被告帶至「
      聖安宮休閒山莊KTV 」之傳播小姐遭告訴人嫌太醜欲退檯
      ，而與告訴人發生爭執，被告因心生不滿，始帶綽號「阿
      年」之成年男子持木製棒球棒至包廂內毆打告訴人無訛。
      蓋參諸被告於本院審理中自承其與告訴人並不認識，案發
      當日其若未曾在上揭KTV 大廳與告訴人發生口角，其何以
      會至告訴人所在之包廂內？又在告訴人遭綽號「阿年」之
      成年男子毆打時，被告何以會在包廂內？另就告訴人遭綽
      號「阿年」之成年男子傷害之犯行，如被告與綽號「阿年
      」之成年男子未具有犯意聯絡與行為分擔，何以被告會帶
      綽號「阿年」之成年男子至告訴人所在之包廂內，並在綽
      號「阿年」之成年男子毆打後與之共同離去？又被告如無
      共同傷害告訴人之犯意，何以當綽號「阿年」之成年男子
      毆打告訴人時，在場之告訴人友人乙○○欲起身救告訴人
      ，被告會以雙手壓住其肩膀不讓乙○○站起來？是被告辯
      稱其未與告訴人發生口角，告訴人被毆打與伊無關云云，
      顯不足採信。被告與綽號「阿年」之成年男子間，就上揭
      傷害告訴人之犯行，具有犯意聯絡與行為分擔乙節，應堪
      認定。
（二）至被告於本院審理中雖聲請傳喚證人己○○到庭證明伊未
      叫綽號「阿年」之成年男子至「聖安宮休閒山莊KTV 」包
      廂內帶傳播小姐云云。惟查，徵諸證人己○○證述：「（
      問：後來是否因為我【即被告】少送兩個【意指傳播小姐
　　　】，你有打電話問怎麼還有兩個沒有到？）那麼久了，我
　　　忘記了。」、「（問：後來是否因為你們那邊客人起鬨，
　　　叫一個人來帶人？）我喝的七八分醉，不記得。」、「（
　　　問：你是否知道那時池塘的老闆有叫人過來【聖安宮休閒
　　　山莊KTV 】帶小姐？）我就不知道，池塘這麼多人我怎麼
  　　曉得，【聖安宮休閒山莊KTV 】在那裡我也不知道。」等
　　　語（參見本院96年6 月4 日審判筆錄第16頁），自難認被
　　　告上揭供述屬實；況縱認被告上揭供述屬實，亦與被告是
　　　否涉犯本件傷害犯行無涉，是本件尚難以證人己○○於本
　　　院審理中之證言，而為被告有利之認定。被告辯稱綽號「
      阿年」之成年男子係己○○指使欲至包廂內將傳播小姐帶
      離去之人云云，顯不足採信。
（三）又被告於本院審理中雖聲請傳喚證人即「聖安宮休閒山莊
      KTV 」之負責人戊○○到庭證明伊未與告訴人發生口角云
      云；惟查，參諸證人戊○○證述：「（問：以往我【即被
      告】送小姐去你那邊『聖安宮休閒山莊KTV 』，我會不會
      跟客人接觸？）有部分是對的，有時他自己認識他會去接
      觸。」、「（問：一般客人不用小姐，是跟我講還是跟妳
      講？）當天沒有跟我講這回事，我不曉得。」、「（問：
      我會有跟客人發生口角的機會嗎？）我沒有在場，你們有
      沒有發生口角我也不知道。」、「（問：小姐是你打電話
      叫我送去的？）大部分是客人帶來的，誰送的我也不知道
      。」等語（參見本院96年6 月4 日審判筆錄第18頁、第19
      頁），堪認案發時戊○○並未在現場無訛。是本件自難以
      證人戊○○於本院審理中之上揭證言，遽認被告未與告訴
      人發生口角。況退萬步言，縱認被告供述其以前帶至「聖
      安宮休閒山莊KTV 」之傳播小姐皆係與戊○○接洽乙節屬
      實，亦不能遽此即認定本件被告不可能與告訴人發生口角
      。
（四）綜上所述，被告上揭辯解，均係事後卸責之詞，不足採信
      。此外，告訴人因被告上揭傷害犯行，致受有右尺骨骨折
      、右前臂割裂傷等多處傷害，亦有弘大醫院開立之診斷證
      明書1 份附卷可稽。本件係肇因告訴人嫌被告帶至「聖安
      宮休閒山莊KTV 」之傳播小姐太醜欲退檯，而與被告發生
      口角，被告因心生不滿，旋與綽號「阿年」之成年男子共
      同基於傷害之犯意，由被告指認告訴人讓綽號「阿年」之
      成年男子辨識後，由綽號「阿年」之成年男子持木製棒球
      棒毆打告訴人等情，應堪認定。從而，本件事證明確，被
      告共同傷害犯行，足堪認定，應予依法論科。
二、比較新舊法部分：
    被告行為後，刑法業於94年2月2日修正公布，並於95年7 月
    1 日施行。按行為後法律有變更者，適用行為時之法律，但
    行為後之法律有利於行為人者，適用最有利於行為人之法律
    ，現行刑法第2 條第1 項訂有明文。又以本次刑法修正之比
    較新舊法，應就罪刑有關之共犯、未遂犯、想像競合犯、牽
    連犯、連續犯、結合犯，以及累犯加重、自首減輕暨其他法
    定加減原因（如身分加減）與加減例等一切情形，綜其全部
    罪刑之結果而為比較，最高法院95年5 月23日著有95年度第
    8 次刑庭會議決議可資參照。再按比較適用最有利於行為人
    之法律，應就罪刑有關之一切情形比較其全部結果，而為一
    體之適用，不應一部分適用新法，一部分適用舊法，最高法
    院29年上字第964 號判例意旨參照。查被告行為後，刑法第
    33條第5 款、第41條第1 項前段，均已修正，其中：
（一）刑法第33條第5 款罰金部分：
      刑法第277 條第1 項，法定刑為3 年以下有期徒刑、拘役
      或（銀元）1 千元以下罰金，而修正後刑法施行法增訂第
      1 條之1 規定：「中華民國94年1 月7 日刑法修正施行後
      ，刑法分則編所定罰金之貨幣單位為新臺幣。94年1 月7
      日刑法修正時，刑法分則編未修正之條文定有罰金者，自
      94年1 月7 日刑法修正施行後，就其所定數額提高為30倍
      。但72年6 月26日至94年1 月7 日新增或修正之條文，就
      其所定數額提高為3 倍」，另刑法第33條第5 款修正為：
      「主刑之種類如下：五、罰金：新臺幣1 千元以上，以百
      元計算之」，是依修正後之法律，刑法第306 條第1 項所
      得科處之罰金刑最高為新臺幣9000元、最低為新臺幣1000
      元；然依被告行為時之刑罰法律，即罰金罰鍰提高標準條
      例第1 條前段規定之提高倍數10倍及修正前刑法第33條第
      5 款規定之罰金最低額（銀元）1 元計算，該罪之罰金刑
      最高為銀元3000元，最低額為銀元1 元，若換算為新臺幣
      ，最高額雖與新法同為新臺幣9000元，然最低額僅為新臺
      幣3 元。因此，比較上述修正前、後之刑罰法律，自以被
      告行為時關於科處罰金刑之法律較有利於被告。
（二）刑法第41條第1項前段部分：
　    本件被告犯罪時之刑法第41條第1 項前段規定：「犯最重
      本刑為5 年以下有期徒刑以下之刑之罪，而受6 個月以下
      有期徒刑或拘役之宣告，因身體、教育、職業、家庭之關
      係或其他正當事由，執行顯有困難者，得以1 元以上3 元
      以下折算1 日，易科罰金。」，又被告行為時之易科罰金
      折算標準，修正前罰金罰鍰提高標準條例第2 條前段（現
      已刪除）規定，就其原定數額提高為100 倍折算1 日，則
      本件被告行為時之易科罰金折算標準，應以銀元300 元折
      算1 日，經折算為新臺幣後，應以新臺幣900 元折算為1
      日。惟95年7 月1 日修正公布施行之刑法第41條第1 項前
      段則規定：「犯最重本刑為5 年以下有期徒刑以下之刑之
      罪，而受6 個月以下有期徒刑或拘役之宣告者，得以新臺
      幣1 千元、2 千元或3 千元折算1 日，易科罰金。」，比
      較修正前後之易科罰金折算標準，以95年7 月1 日修正公
      布施行前之規定，較有利於受刑人，是以，本件應依刑法
      第2 條第1 項前段，適用修正前刑法第41條第1 項前段規
      定，諭知易科罪罰金之折算標準。
（三）綜合比較新舊法結果，應以舊法（即行為時法）對被告有
      利，自應依刑法第2 條第1 項前段規定，整體適用行為時
      即修正前刑法第33條第5 款罰金、第41條易科罰金等規定
      。
二、核被告丙○○所為，係犯刑法第277 條第1 項之普通傷害罪
    。被告與綽號「阿年」之成年男子2 人間，就上揭傷害犯行
    ，具有犯意聯絡及行為分擔，均為共同正犯。爰審酌被告曾
    有賭博、傷害、妨害公務、侵占及竊盜等前科，有臺灣高等
    法院被告前案紀錄表在卷可按，顯見被告素行不佳，本件被
    告係持本製球棒傷害告訴人、告訴人所受傷害程度，犯後迄
    今仍矢口否認犯行，犯後態度不佳及檢察官具體求刑有期徒
    刑2 月以上等一切情狀，量處如主文所示之刑，並依修正前
    刑法第41條第1 項前段諭知易科罰金之折算標準，以示懲儆
    。末按沒收為從刑之一種，應隨主刑宣告。又共同正犯因相
    互間利用他方之行為，以遂行其犯意之實現，本於責任共同
    之原則，共同正犯應對所參與犯罪之全部事實負責，有關從
    刑之沒收部分，雖他共同正犯所得之物，亦應於其本身所處
    主刑之後，併為沒收之諭知（最高法院92年度台上字第7050
    號判決參照）。查本件共犯即綽號「阿年」之成年男子持供
    傷害告訴人之長形鈍狀凶器究係何物？徵諸證人即告訴人、
    證人乙○○、甲○○於本院審理中之證述固然互有出入，然
    徵諸證人乙○○於本院審理中證述係持木製棒球棒等語（參
    見本院96年6 月4 日審判筆錄第6 頁），而告訴人與證人甲○○於本院審理中既皆無法確定綽號「阿年」之成年男子於
    案發時係持何物傷害告訴人，本件爰依證人乙○○上揭證言
    ，認定共犯綽號「阿年」之成年男子於案發時係持木製棒球
    棒毆打告訴人。揆諸上揭說明，上開被告與綽號「阿年」之
    成年男子持供傷害告訴人犯行用之木製棒球棒1 支，雖係供
    犯罪所用之物，惟究係何人所有不明；且亦未扣案，為避免
    將來執行之困難，爰不宣告沒收，併此敘明。
據上論斷，應依刑事訴訟法第299 條第1 項前段，刑法第2 條第
1 項前段、第28條、第277 條第1 項，修正前刑法第41條第1 項
前段、第33條第5 款，罰金罰鍰提高標準條例第1 條前段，修正
前罰金罰鍰提高標準條例第2 條，現行法規所定貨幣單位折算新
臺幣條例第2 條，判決如主文。
本案經檢察官黃俊鳴到庭執行職務。
中　　華　　民　　國　　96　　年　　6 　　月　　25  　日
　　　　　　　刑事第二庭　審判長法　官  吳　炳　桂
以上正本證明與原本無異。
如不服本判決，應於判決送達後10日內向本院提出上訴狀（應抄
附繕本）。告訴人或被害人如對於本判決不服者，應具備理由請
求檢察官上訴，其上訴期間之計算係以檢察官收受判決正本之日
期為準。
　　　　　　　　　　　　　　    書記官  蘇  文  熙
中　　華　　民　　國　　96　　年　　6 　　月　　29　　日
附錄本案論罪科刑法條全文：
刑法第277 條第1 項：
傷害人之身體或健康者，處3 年以下有期徒刑、拘役或1 千元以
下罰金。
